臺北高等行政法院判決
　　　　　　　　　　　　　　　　　　 96年度簡字第00262號
原　　　告　甲○○
被　　　告　財政部臺北市國稅局
代　表　人　凌忠嫄（局長）
訴訟代理人　乙○○
上列當事人間因綜合所得稅事件，原告不服財政部中華民國96年
1 月24日台財訴字第09500573430 號（案號：00000000）訴願決
定，提起行政訴訟。本院判決如下：
    主  文
原告之訴駁回。
訴訟費用由原告負擔。
    事  實
壹、事實概要：
    原告係康群診所負責人，於民國（下同）92年度綜合所得稅
    結算申報，自行列報源自該診所當年度之收入總額新臺幣（
    下同）6,477,107 元、費用總額6,388,330 元、執行業務所
    得為88,777元，經財政部臺灣省北區國稅局（以下簡稱北區
    國稅局）所屬新莊稽徵所調帳查核，核定收入總額為6,492,
    479 元、費用總額為5,439,824 元、執行業務所得額為1,05
    2,655 元，通報被告歸課原告92年度之執行業務所得，合併
    核定其92年度綜合所得總額為6,268,292 元，淨額為5,882,
    105 元，補徵稅額195,383 元。原告對核定執行業務所得部
    分表示不服，申請復查，經被告以95年9 月7 日財北國稅法
    字第0950240047號復查決定（下稱原處分）駁回，提起訴願
    ，復遭財政部決定駁回，遂向本院提起行政訴訟。
貳、兩造聲明：
一、原告聲明：求為判決
(一)、訴願決定及原處分均撤銷。
(二)、訴訟費用由被告負擔。
二、被告聲明：求為判決如主文所示。
參、兩造之爭點：
一、原告主張之理由：
    北區國稅局95年4 月16日之調帳通知，係提出非法要求，以
    不合法理之條件強徵原告之稅賦。其一，非法要求原告將疑
    有兩種字跡之發票至原發票公司重蓋公司章，然依財政部之
    統計，近年臺灣中小企業兩年存活率約5 成多3 年約3 成，
    可知其荒謬，何況證明發票真偽之能力及資料非一般個人所
    能為。其二，原告每日工作時間自早上8 時30分開診至晚上
    10時休診，每週7 日往返診所住家近70公里，何來時間與家
    人共用一半座車？為達強徵之目的竟只核定原告所用車輛1/
    2 之開銷，顯不合理，原告抗議其不合法，竟又謊稱原告未
    提示帳冊。
二、被告主張之理由：
    本件經北區國稅局通知原告於95年4 月27日提示康群診所帳
    簿憑證及有關文據供核，惟原告迄未提示，此有北區國稅局
    調帳通知函、原告95年4 月16日簽章之雙掛號送達回執影本
    等附卷可按，是原告主張自無從審酌。至北區國稅局為瞭解
    原查調增該診所收入15,372元及剔除費用948,506 元是否有
    據，通知原告提示帳簿憑證及有關文據供核乙節，既對原告
    有利，自無濫用行政裁量之問題，又費用剔除部分是否與康
    群診所執行業務有關而得列報支出，應由原告舉證，倘原告
    無法提示相關佐證資料或資金證明，自難認屬康群診所之業
    務支出，此觀改制前行政法院36年度判字第16號判例意旨即
    明。
    理  由
甲、程序方面：
一、本件係關於稅捐課徵事件涉訟，所核課之稅額在20萬元以下
    之事件，依行政訴訟法第229 條第1 項第1 款規定，應適用
    簡易程序（行政訴訟法第229 條第1 項所定適用簡易程序之
    數額3 萬元，業經司法院以92年9 月17日院台廳行一字第23
    681 號令增至20萬元，並定於93年1 月1 日實施）；本院並
    依同法第233 條第1 項規定，不經言詞辯論逕行判決，合先
    敘明。
二、本件行政訴訟起訴後，被告原代表人由許虞哲變更為凌忠嫄
    ，有行政院96年8 月3 日院授人力字第09600256721 號令影
    本在卷可憑，茲據繼任者於96年8 月17日具狀聲明承受訴訟
    ，核無不合，應予准許。
乙、實體方面：
一、按「個人之綜合所得稅總額，以其全年左列各類所得合併計
    算之：第一類：．．．第二類：執行業務所得：凡執行業務
    者之業務或演技收入，減除業務所房租或折舊、業務上使用
    器材設備之折舊及修理費，或收取代價提供顧客使用之藥品
    、材料等之成本、業務上雇用人員之薪資、執行業務之旅費
    及其他直接必要費用後之餘額為所得額。執行業務者至少應
    設置日記帳一種，詳細記載其業務收支項目；帳簿使用前，
    並應送主管稽徵機關登記驗印。業務支出，應取得確實憑證
    。憑證及帳冊最少應保存五年。執行業務者為執行業務而使
    用之房屋及器材、設備之折舊，依固定資產耐用年數表之規
    定。執行業務費用之列支，準用本法有關營利事業所得稅之
    規定；其辦法由財政部定之。」、「稽徵機關進行調查或復
    查時，納稅義務人應提示有關各種證明所得額之帳簿、文據
    ，其未提示者，稽徵機關得依查得之資料或同業利潤標準，
    核定其所得額。」、「執行業務者未依法辦理結算申報，或
    未依法設帳及保存憑證，或未能提供證明所得額之帳簿文據
    者，稽徵機關得照同業一般收費及費用標準核定其所得額。
    」行為時所得稅法第14條第1 項第2 類、第83條第1 項及同
    法施行細則第13條第2 項分別定有明文。次按「執行業務者
    於規定期限內辦理結算申報並能提供證明所得額之帳簿、文
    據調查者，其執行業務所得，應依帳載核算認定。其未依規
    定提供調查者，應依所得稅法第八十三條及同法施行細則第
    十三條規定訂定之收費及費用標準核定其所得額。」復為行
    為時執行業務所得查核辦法第8 條所明定。
二、本件原告係康群診所負責人，於92年度綜合所得稅結算申報
    ，自行列報源自該診所當年度之收入總額6,477,107 元（健
    保門診收入4,936,657 元＋部分負擔收入1,540,450 元）、
    費用總額6,388,330 元、執行業務所得為88,777元，經北區
    國稅局所屬新莊稽徵所調帳查核，核定收入總額為6,492,47
    9 元（健保門診收入依原告申報數；另據全民健康保險特約
    醫事服務機構申請醫療費用分列項目參考表記載，核定部分
    負擔收入為785,460 元、掛號費收入為770,350 元；再加計
    漏報之利息收入12元，總計調增15,372元）、費用總額為5,
    439,824 元（以重覆列、或憑證抬頭不符、或非執業必要、
    或未檢附相關單據等原因，剔除948,506 元）、執行業務所
    得額為1,052,655 元（6,492,479 －5,439,824 ＝1,052,65
    5 ），通報被告歸課原告92年度之執行業務所得，合併核定
    其92年度綜合所得總額為6,268,292 元，淨額為5,882,105
    元，補徵稅額195,383 元。原告對核定執行業務所得部分表
    示不服，申經復查遭駁回等事實，有被告92年度綜合所得稅
    申報核定通知書、第2 次申報核定通知書、審查報告、調整
    數額報告表、調整法令及依據說明書、費用剔除明細、核定
    明細表、上述參考表、執行業務暨其他所得收入歸戶清單、
    原告結算申報書、如事實概要所述之復查決定書等件影本附
    卷可稽（見原處分卷第11-13 、24-29 、34、35、40-46 、
    49-53 頁），且為兩造所不爭，洵堪認定。
三、原告循序提起本件行政訴訟，主張：北區國稅局之調帳通知
    ，係非法要求原告將疑有兩種字跡之發票至原發票公司重蓋
    公司章，然依財政部之統計，近年臺灣中小企業兩年存活率
    約5 成多3 年約3 成，可知其荒謬，何況證明發票真偽之能
    力及資料非一般個人所能為；且原告每日工作時間自早上8
    時30分開診至晚上10時休診，每週7 日往返診所住家近70公
    里，何來時間與家人共用一半座車？為達強徵之目的竟只核
    定原告所用車輛1/2 之開銷，顯不合理，原告抗議其不合法
    ，竟又謊稱原告未提示帳冊云云。
四、按「行政法院於撤銷訴訟應依職權調查證據。」行政訴訟法
    第133 條前段定有明文，此係因撤銷訴訟之當事人，分別為
    公權力主體之政府機關及人民，兩造間存在不對等之權力關
    係，且政府機關之行政行為恆具專門性、複雜性或科技性，
    難為人民所瞭解，且每涉公務機密，人民取得相關資料常屬
    不易，為免人民因無從舉證而負擔不利之效果，而有上述規
    定；是於撤銷訴訟，證據之提出非當事人之責任，法院依職
    權調查得代當事人提出，當事人固無所謂主觀之舉證責任。
    然職權調查證據有其限度，仍不免有要件不明之情形，故當
    事人仍有客觀之舉證責任，民事訴訟法第277 條規定：「當
    事人主張有利於己之事實者，就其事實有舉證之責任。」，
    於上述範圍依行政訴訟法第136 條之規定，仍為撤銷訴訟所
    準用。而就課稅處分之要件事實而言，基於依法行政原則，
    為權利發生事實者，依上開規定，有關所得加項之收入，雖
    應由稅捐稽徵機關負舉證責任；惟有關所得計算基礎之減項
    ，即「成本」與「費用」，則因屬於權利發生後之消滅事由
    ，故有關成本及費用存在之事實，不論從上述證據掌控或利
    益歸屬之觀點，均應由主張扣抵之納稅義務人即原告負擔證
    明責任，故原告上開執行業務支出之事實，自應由康群診所
    之負責人即原告負舉證之責。
五、查康群診所於系爭92年度之收入總額為6,492,479 元之事實
    ，業為原告所不爭，並有上述核定明細表、全民健康保險特
    約醫事服務機構申請醫療費用分列項目參考表及歸戶清單附
    卷可稽（見原處分卷第26、34、35頁），自堪信為真實；有
    爭者厥在上開費用遭剔除948,506 元部分。惟查，被告剔除
    上述費用，係據稽徵機關調帳查核結果（見原處分卷第24、
    25、27-29 頁），原告主張此部分費用之剔除有誤，自應提
    出相關帳證以實其說。然原告前經北區國稅局於95年4 月14
    日通知其於95年4 月27日提示康群診所系爭92年度帳簿憑證
    及有關文據供核，並未獲原告提出，已有北區國稅局法務二
    科調帳通知函、原告95年4 月16日簽章之雙掛號送達回執影
    本等在卷可按（見原處分卷第20頁）。而於本案繫屬後，再
    經本院通知原告提示相關帳簿及文據以供比對勾稽，復未據
    原告提出，致無從查證原告主張是否屬實，從而，被告依前
    之查帳結果核定原告系爭執行業務所得為1,052,655 元，揆
    諸首揭說明，於法尚無不合。原告主張被告係謊稱其未提示
    帳冊，調帳之通知乃為達強徵目的之非法手段云云，容有誤
    解，洵無可取。
六、綜上所述，原告之主張均無可採。被告核定原告92年度源自
    康群診所之執行業務所得1,052,655 元，並無不合，訴願決
    定予以維持，亦無違誤，均應予維持。本件原告之訴為無理
    由，爰不經言詞辯論，逕予駁回。
七、本件事證已臻明確，兩造其餘攻擊防禦方法經本院審酌後，
    核與本件判決結果均不生影響，故不再逐項論述，附敘明之
    。
據上論結，本件原告之訴為無理由，爰依行政訴訟法第236 條、
第233 條第1 項、第98條第1 項前段，判決如主文。
中　　華　　民　　國　　96　　年　  10　　月　 11  　 日
               　　　　　   第七庭　法　官　林玫君
上為正本係照原本作成。
本件以訴訟事件所涉及之法律見解具有原則性者為限，始得於本
判決送達後20日內向本院提出上訴狀並表明上訴理由，如已於本
判決宣示後送達前提起上訴者，應於判決送達後20日內補具上訴
理由（均按他造人數附繕本），且經最高行政法院許可後方得上
訴。
中　　華　　民　　國　　96　　年　  10　　月　 11  　 日
 　　　　　　　　　　　　　 　　　　書記官　黃明和
